【裁判字號】    97,訴,664
【裁判日期】    981016
【裁判案由】    違反槍砲彈藥刀械管制條例
【裁判全文】
臺灣新竹地方法院刑事判決               97年度訴字第664號
公  訴  人  臺灣新竹地方法院檢察署檢察官
被      告  甲○○
                    4樓
選任辯護人  林進塗律師
上列被告因違反槍砲彈藥刀械管制條例案件，經檢察官提起公訴
（97年度偵字第1071號），本院判決如下：
    主  文
甲○○未經許可，持有可發射金屬具有殺傷力之空氣槍，處有期
徒刑年捌月，併科罰金新臺幣玖萬元，罰金如易服勞役，以新
臺幣壹仟元折算壹日。
扣案之空氣槍支（槍枝管制編號桃警鑑0000000000號、桃警鑑
0000000000號及桃警鑑0000000000號）、高壓鋼瓶貳瓶及鋼珠伍
盒均沒收之。
    事  實
一、甲○○明知可發射金屬具有殺傷力之空氣槍，係屬槍砲彈藥
    刀械管制條例第4 條第1 項第1 款之槍砲，未經主管機關許
    可，不得持有，竟未經許可，基於持有可發射金屬具有殺傷
    力之空氣槍之犯意，於民國90、91年間某日，在不詳地點，
    向不詳人士，以不詳代價購得具有殺傷力之空氣槍3 支（槍
    枝管制編號桃警鑑0000000000號、桃警鑑0000000000號及桃
    警鑑0000000000號），並放置在其位於新竹市○區○○里○○
    鄰○○街8 巷13號4 樓之住處而持有。嗣於97年2 月1 日15
    時50分許，在上址，為警持本院核發之搜索票實施搜索，扣
    得上開具有殺傷力之空氣槍3 支，及不具殺傷力之空氣槍2
    支（槍枝管制編號桃警鑑0000000000號及桃警鑑0000000000
    號），暨高壓鋼瓶2 瓶、鋼珠5 盒、彈簧4 條、挫刀10支、
    鋼管36支等物，因而為警循線查悉上情。
二、案經新竹市警察局第一分局報請臺灣新竹地方法院檢察署檢
    察官偵查起訴。
    理  由
一、本案認定事實所引用之本案卷內所有卷證資料（包含文書證
    據、物證等證據），並無證據證明係公務員違背法定程序所
    取得；且卷內之文書證據，亦無刑事訴訟法第159 條之4 之
    顯有不可信之情況與不得作為證據之情形；又當事人、代理
    人或辯護人於法院調查證據時，知有第一百五十九條第一項
    不得為證據之情形，而未於言詞辯論終結前聲明異議者，視
    為有前項之同意，刑事訴訟法第159 條之5 第1 項、第2 項
    分別定有明文。本件當事人未於言詞辯論終結前就相關證據
    無證據能力聲明異議，則依刑事訴訟法第159 條至159 條之
    5 之規定，本案認定事實所引用之本案卷證所有證據，均認
    有證據能力，合先敘明。
二、訊據被告甲○○固對於上揭時地為警自其住處實施搜索扣得
    如事實欄所述槍枝、鋼瓶、彈簧、鋼珠、挫刀及鋼管等物坦
    承不諱，惟矢口否認有何違反槍砲彈藥刀械管制條例之犯行
    ，辯稱：這些空氣槍是向乙○○經營的易狐那家店買的，當
    初只是要玩生存遊戲，賣槍的人告訴我那是玩具槍，沒有問
    題，我也相信，不知道有殺傷力云云。經查：
（一）被告於上揭時地購買如事實所述之空氣槍3 支，並放置在
      其位於上址之住處而持有等情，業據被告甲○○坦承確有
      購買上揭空氣槍並放置在其住處予以持有等情不諱，且有
      搜索經過及結果陳報書1 份、本院97年度聲搜字第95號搜
      索票1 份、偵查報告1 份、新竹市警察局第一分局搜索扣
      押筆錄1 份、證明書1 份、扣押物品目錄表1 份、照片13
      幀、新竹市警察局槍枝初步檢視報告表5 份、槍枝照片42
      幀、履歷資料1 份及本院97年度聲搜字第95號卷全卷等在
      卷足稽（見97年度偵字第1071號卷【以下簡稱第1071號偵
      卷】第3 、5 、6 、12至16、18至24、26至58頁），並有
      前揭空氣槍3 支、鋼瓶2 瓶、彈簧4 條、鋼珠5 盒、挫刀
      10 支 及鋼管36支等物扣案足資佐證。而上揭槍枝3 支經
      送桃園縣政府警察局鑑定結果：送鑑空氣槍1 支（槍枝管
      制編號桃警鑑0000000000號），認係氣動式槍枝，該槍枝
      係以外接高壓鋼瓶並以其內之壓縮氣體為發射動力，可發
      射直徑約6mm 之金屬彈丸，槍長約83cm、高約35cm，槍管
      內襯金屬管，試射3 顆彈丸，單位面積動能分別為29.65
      焦耳／平方公分、29.65 焦耳／平方公分及29.22 焦耳／
      平方公分；送鑑空氣槍1 支（槍枝管制編號桃警鑑000000
      0000號），認係氣動式槍枝，該槍枝係以外接高壓鋼瓶並
      以其內之壓縮氣體為發射動力，可發射直徑約8mm 之金屬
      彈丸，槍長約86cm、高約39cm，槍管內襯金屬管，試射3
      顆彈丸，單位面積動能分別為28.19 焦耳／平方公分、27
      .71 焦耳／平方公分及28.68 焦耳／平方公分；送鑑空氣
      槍1 支（槍枝管制編號桃警鑑0000 000000 號），認係氣
      動式槍枝，該槍枝係以外接高壓鋼瓶並以其內之壓縮氣體
      為發射動力，可發射直徑約6mm 之金屬彈丸，槍長約95cm
      、高約34cm，槍管內襯金屬管，試射3 顆彈丸，單位面積
      動能分別為26.70 焦耳／平方公分、25.89 焦耳／平方公
      分及25.08 焦耳／平方公分。而根據內政部警政署刑事警
      察局對活豬作射擊測試結果，彈丸單位面積動能達24焦耳
      ／平方公分，則足以穿入豬隻皮肉層；又日本科學警察研
      究所之研究結果，彈丸單位面積動能達20焦耳／平方公分
      ，則足以穿入人體皮肉層等情，有該局97年2 月15日桃警
      鑑字第0970003 731 號槍彈鑑定書1 份在卷足憑（見第10
      71號偵卷第72至76頁），足見上揭扣案之空氣槍3 支均具
      有殺傷力至明。至嗣雖再將槍枝管制編號桃警鑑00000000
      00號及桃警鑑0000000000號槍枝送內政部警政署刑事警察
      局鑑定結果，其中槍枝管制編號桃警鑑0000000000號槍枝
      ，經將脫落槍管組裝後並以金屬彈丸測試三次，其中彈丸
      （直徑6.0mm 、重量0.88g） 最大發射速度為137 公尺／
      秒，計算其動能為8.2 焦耳，換算其單位面積動能為29焦
      耳／平方公分；另槍枝管制編號桃警鑑0000000000號槍枝
      ，以外接高壓鋼瓶內氣體為發射動力，經測試結果，發射
      動能甚微，認不具殺傷力等情，固有內政部警政署刑事警
      察局98年4 月8 日刑鑑字第0980023046號函及照片等在卷
      足參（見本院卷第98至100 頁），與前揭桃園縣政府警察
      局鑑定結果不同，然係因有做槍枝拆解之動作，或是可能
      保管、運送過程中槍枝性能減低所導致等情，有本院電話
      紀錄表1 份在卷足參（見本院卷第95頁），是以自應以前
      述桃園縣政府警察局之鑑定結果為準，併予敘明。
（二）被告雖以上揭情詞置辯，然證人乙○○於本院審理時已證
      述：（扣案五支槍枝是從你店裡賣出來的嗎？）這種外型
      已經跟我們店裡賣的差距很大。我們店裡有賣類似造型的
      東西，例如槍枝管制編號49這一支，紅外線的夾具是本來
      沒有，槍枝的不鏽鋼固定是沒有的，另外CO2 氣瓶的瓶子
      的部分也不一樣，另外中間氣瓶上面的接頭也不一樣，我
      們的槍沒有接頭，其他的部分我們可能會有，但也不一定
      都有。另外槍枝上面的TASCO3-9X40E的號碼是廠牌和型號
      ，這是狙擊鏡這個零件的廠牌和型號，不是槍枝的廠牌和
      型號。另外前面貼紅色的部分原來的沒有那麼長，我們自
      己的槍有防火帽，這支槍扣除我剛才所講的部分以外，市
      面上是有在賣，我們也有賣過。例如槍枝管制編號52這一
      枝槍，在槍身後面這一個白色的環，這一部分和我們的槍
      不一樣。這一部分在剛才那支槍枝管制編號49的槍也有同
      樣的情形。這一支槍其餘的情形都跟剛才那支槍枝管制編
      號49的槍也是一樣的有我所講不一樣的情形，除了我講的
      這個部分以外，其餘的部分我們都有賣過。另外其他二支
      槍枝管制編號50、51這二支槍也是一樣有我所講不同的情
      形，另外槍枝管制編號48這支木頭柄的槍我們也有賣過，
      而且這支槍加上去的東西又更多了。（被告於歷次開庭時
      都說這四支槍【槍枝管制編號0000000000、0000000000、
      0000000000、0000000000號】都是他在90、91年間所購買
      ，那麼你確定這四支槍他是向你購買的嗎？）不是。我有
      查我的客戶資料確實沒有被告這個人，在今天之前我也不
      知道是他等語明確（見本院卷第70、73、75頁），是以被
      告所辯系爭槍枝確係向證人乙○○所經營之易狐店購買，
      已非無疑。又按所謂「具殺傷力」，依司法院秘書長81年
      6 月11日（81）秘台廳（二）字第06985 號函示，係指在
      最具威力的適當距離，以彈丸可穿入人體皮肉層之動能為
      基準；根據日本科學警察研究所之研究結果「彈丸單位面
      積動能達20焦耳／平方公分，則足以穿入人體皮肉層」。
      另查玩具槍管理規則於81年7 月22日由經濟部（81）經商
      字第第21609 號令、內政部（81）台內警字第810175號令
      會銜訂定發布，於91年5 月8 日復由經濟部（91）經商字
      第09002629220 號令、內政部（91）台內警字第09100756
      97號令會銜發布廢止，實施期間，玩具槍之製造、加工、
      修理、銷售、輸入等均受該規則之規範。依據該規則第2
      條規定，玩具槍係指外觀近似槍，但不具殺傷力，而僅供
      遊樂使用等情，有內政部98年6 月15日內授警字第098010
      9583號函1 份在卷足參（見本院卷第103 頁），而本案被
      告持有之上揭槍枝3 支，其發射彈丸單位面積動能均已超
      過20焦耳／平方公分，已足以穿透人體皮肉層，已具殺傷
      力，已如前述，顯均非符合前揭所述不具殺傷力，僅供遊
      樂使用之玩具槍定義至明。被告一再辯稱扣案之前揭空氣
      槍3 支為玩具槍云云，並不足採信。再者，扣案之前揭槍
      枝3 支，均係氣動式槍枝，均以外接高壓鋼瓶並以其內之
      壓縮氣體為發射動力，具足以傷人的動能，已如前述，與
      一般塑膠槍管之玩具槍以撞針推動，以BB彈作為彈丸，不
      致造成人身傷害者，截然有別。況且，依被告所供述內容
      ，其有檢視扣案槍枝之構造，也曾試射過，復曾以塞子或
      螺絲固定等方式來處理，足見其對於該扣案之前揭槍枝之
      構造及動能強弱程度亦有相當瞭解，其空言辯稱不知有殺
      傷力云云，亦難採信。
（三）綜上所述，被告前揭所辯均非可採，本案事證明確，被告
      未經許可，持有具有殺傷力之前揭槍枝之犯行，洵堪認定
      ，應予依法論科。
三、按未經許可持有手槍，其持有之繼續，為行為之繼續，亦即
    一經持有手槍，罪已成立，但其完結須繼續至持有行為終了
    時為止。其間法律縱有變更，然其行為既繼續實施至新法施
    行以後，即與犯罪後法律有變更之情形不同，不生新舊法比
    較適用之問題，此有最高法院95年度台上字第2250號判決意
    旨足資參照。本件被告甲○○未經許可而無故持有可發射金
    屬具有殺傷力之空氣槍，其持有乃行為之繼續，亦即一經持
    有該空氣槍，犯罪即屬成立，但其完結須繼續至持有行為終
    了時為止，性質上係屬繼續犯，故被告前、後之持有行為不
    容予以割裂；是於法律有修正變更之際，茍一部犯行發生在
    法律修正變動前之舊法時期，一部係在新法施行後所犯，因
    繼續犯屬實質上之一罪，法律上須綜合前後犯罪行為而為單
    一評價，自應依最後行為所應適用之新法處斷，再無新舊法
    比較適用之問題。查刑法雖於94年2 月2 日修正公佈，且依
    刑法施行法第10條之1 規定，業已於95年7 月1 日生效施行
    ，然被告最後持有行為之時點既為97年2 月1 日，是時刑法
    已修正公佈施行，揆諸上開說明，即不生行為後法律變更，
    應為新舊法比較之問題，本件自應適用被告行為終止時之法
    律予以論處。核被告所為，係違反槍砲彈藥刀械管制條例第
    8 條第4 項未經許可持有可發射金屬具有殺傷力之空氣槍罪
    。爰審酌被告非法持有空氣槍，對於他人之身體、生命及社
    會治安、秩序顯已造成潛在之危險與不安，及其智識程度、
    生活狀況、品行、犯罪之動機、目的、手段，暨犯後並未坦
    承犯行，態度非佳等一切情狀，量處如主文所示之刑，就併
    科罰金部分並諭知易服勞役之折算標準，以資懲儆。又扣案
    之空氣槍3 枝（槍枝管制編號桃警鑑0000000000號、桃警鑑
    0000000000號及桃警鑑0000000000號），屬違禁物，不問屬
    於犯人與否，應均依刑法第38條第1 項第1 款規定，併予宣
    告沒收。另扣案之大型高壓鋼瓶2 瓶及鋼珠5 盒等物，經鑑
    定結果，鋼瓶2 瓶均係大型高壓鋼瓶可填充本案槍枝外接高
    壓鋼瓶之氣體；鋼珠5 盒認係直徑約6mm ，重量約0.89克及
    直徑約8mm ，重量約2.10克之金屬彈丸，而測試槍枝管制編
    號桃警鑑0000000000及0000000000號槍使用直徑約6mm 、重
    量約0.89克之金屬彈丸，槍枝管制編號桃警鑑0000000000號
    槍使用直徑約8mm 、重量約2.10克之金屬彈丸等情，有前揭
    槍彈鑑定書可考，足見均可供扣案空氣槍使用，復均係被告
    所有，業據被告供承在卷，顯係被告所有供上開空氣槍擊發
    以造成殺傷力之物，均屬供犯罪所用之物，均應併依刑法第
    38條第1 項第2 款之規定併予宣告沒收。另扣案之空氣槍2
    支（槍枝管制編號桃警鑑0000000000及桃警鑑0000000000號
    ）經送鑑定，以金屬彈丸試射結果，其單位面積動能均未超
    過20焦耳／平方公分等情，有前述桃園縣政府警察局槍彈鑑
    定書1 份在卷足佐，顯均非違禁物；又扣案之彈簧4 條、挫
    刀10支及鋼管36支等物，亦均非違禁物，且非供被告為本案
    犯行所用、所得或預備之物，爰均不予宣告沒收之，附此敘
    明。
據上論斷，應依刑事訴訟法第299 條第1 項前段，槍砲彈藥刀械
管制條例第8 條第4 項，刑法第11條前段、第42條第3 項、第38
條第1 項第1 款、第2 款，判決如主文。
本案經檢察官洪裕翔到庭執行職務。
中    華    民    國    98    年    10    月    16    日
                  刑事第三庭    審判長法  官  楊惠芬
                                      法  官  林昌義
                                      法  官  林哲瑜
以上正本證明與原本無異。
如不服本判決應於收受本判決後10日內向本院提出上訴書狀，上
訴書狀應敘述具體理由。上訴書狀未敘述上訴理由者，應於上訴
期間屆滿後20日內補提理由書狀於本院 (均須按他造當事人之人
數附繕本 )「切勿逕送上級法院」。
中    華    民    國    98    年    10    月    16    日
                                      書記官  張懿中
附錄本案論罪科刑法條全文：
槍砲彈藥刀械管制條例第8 條第4 項：：
未經許可，持有、寄藏或意圖販賣而陳列第一項所列槍枝者，處
三年以上十年以下有期徒刑，併科新臺幣七百萬元以下罰金。


司法院資訊處製作；財團法人民間司法改革基金會備份。
